臺灣高等法院臺南分院刑事判決　　　　100年度上訴字第224號
上　訴　人
即　被　告　楊金智
上列上訴人因毒品危害防制條例案件，不服臺灣嘉義地方法院99
年度訴字第996號中華民國100年1月14日第一審判決（起訴案號
：臺灣嘉義地方法院檢察署99年度偵字第8380號），提起上訴，
本院判決如下：
    主  文
上訴駁回。
    理  由
一、按刑事訴訟法第350條、第361條、第362條、第367條規定，
    不服地方法院之第一審判決而上訴者，須提出上訴書狀，並
    應敘述具體理由，此為上訴必備之程式；如所提之書狀未敘
    述上訴理由，或僅曾以言詞陳述上訴理由者，均應於上訴期
    間屆滿後20日內補提理由書於第一審法院。第一審法院經形
    式審查，認逾期未補提上訴理由者，應定期間先命補正；逾
    期未補正者，為上訴不合法律上之程式，應以裁定駁回。倘
    已提出上訴理由，但所提非屬具體理由者，則由第二審法院
    以上訴不合法律上之程式，判決駁回。而所謂具體理由，必
    係依據卷內既有訴訟資料或提出新事證，指摘或表明第一審
    判決有何採證認事、用法或量刑等足以影響判決本旨之不當
    或違法，而構成應予撤銷之具體事由，始克當之（例如：依
    憑證據法則具體指出所採證據何以不具證據能力，或依憑卷
    證資料，明確指出所為證據證明力之判斷如何違背經驗、論
    理法則）；倘僅泛言原判決認定事實錯誤、違背法令、採証
    違法、判決不公、量刑失之過重或輕縱，而未依上揭意旨指
    出具體事由，或形式上雖已指出具體事由，然該事由縱使屬
    實，亦不足以認為原判決有何不當或違法者（例如：對不具
    有調查必要性之證據，法院未依聲請調查亦未說明理由，或
    援用證據不當，但除去該證據仍應為同一事實之認定），皆
    難謂係具體理由，而應認其上訴為不合法律上之程式（最高
    法院97年台上字第892號判決、97年台上字第3267號判決意
    旨及法院辦理刑事訴訟案件應行注意事項第162點參照）。
    再按刑事訴訟法第367條增定「上訴書狀未敘述理由」，由
    第二審法院審判長定期間先命補正之規定，依其文義，僅指
    未敘述「理由」，而非未敘述「具體理由」，即係針對全然
    未敘述理由之上訴書狀所為規範，自不包括已敘述之理由係
    空泛、不具體者在內，觀諸同法第361條第3項之修正理由之
    說明：「上訴理由是否具體，係屬第二審法院審查範圍，不
    在命補正之列」，益足徵之。是第二審法院僅須對於完全未
    敘述理由之上訴書狀，定期命補正；對於載有具體或空泛（
    不具體）理由之上訴書狀，則無庸裁定命補正（最高法院98
    年台上第4476號、98年台上字第3911號判決意旨可資參照）
    。
二、本件上訴人即被告楊金智上訴意旨略以：被告楊金智業已坦
    承犯行，且以美沙酮治療中，足證被告已有戒毒決心，關於
    施用第一級毒品部分，如量處最輕本刑有期徒刑六月，似嫌
    過重，非無不可憫恕之情形，請求依刑法第59條規定減輕其
    刑等語。應認上訴人形式上並非完全未敘述理由，自無庸裁
    定命其補正，合先敘明。
三、惟查，原審判決以被告所涉犯者為毒品危害防制條例第10條
    第1項、第2項之施用第一、二級毒品罪，非死刑、無期徒刑
    、最輕本刑為3年以上有期徒刑之罪或高等法院管轄第一審
    案件。於原審法院行準備程序時，被告就被訴事實為有罪之
    陳述，經告知簡式審判程序之旨，並聽取檢察官及被告之意
    見後，依刑事訴訟法第273條之1第1項裁定由受命法官獨任
    進行簡式審判程序。並敘明被告對於犯罪事實，已於警詢、
    偵訊及原審審理時均坦承不諱，並有扣案物品照片及現場照
    片、扣押物品清單各1份在卷可稽，另扣得海洛因2包、甲基
    安非他命成分4包（毛重2. 1公克）、夾鏈袋6個、玻璃球吸
    食器2個、吸食管1支、注射針筒蓋2個之物品可佐；而本件
    扣案之疑似海洛因白色粉末2包，經送驗鑑定結果確含海洛
    因成分（驗餘淨重合計0.0875公克），有行政院衛生署草屯
    療養院99年11月12日草療鑑字第0991100025號鑑定書在卷可
    稽，另被告於查獲該日經警採集尿液送驗結果，呈嗎啡及甲
    基安非他命陽性反應之事實，亦有台灣檢驗科技股份有限公
    司99年11月10日濫用藥物尿液檢驗報告、尿液代號與真實姓
    名對照表（水A151）各1紙可憑，足認被告上開任意性自白
    與事實相符，本件事證明確，被告所為施用第一、二級毒品
    之犯行，足堪認定，應依法論科。是核被告所為，係犯毒品
    危害防制條例第10條第1項、第2項之施用第一級毒品罪、施
    用第二級毒品罪；及敘明被告構成累犯要件，並依刑法第47
    條第1項規定加重其刑；又說明「扣案海洛因白色粉末2包（
    驗餘淨重合計0.0875公克）與安非他命之透明結晶物4包（
    毛重2.1公克），為查獲之毒品，除包裝袋外，應依毒品危
    害防制條例第18條第1項前段規定，宣告沒收銷燬之；而上
    開包裝袋共6個，係防止毒品裸露、逸出及潮濕之功用，並
    便於攜帶施用，及扣案之玻璃球吸食器2個、吸食管1支，均
    為被告所有供犯罪所用之物；另扣案之夾鏈袋6個，亦為被
    告所有供預備犯罪所用之物，均應依刑法第38條第1項第2款
    之規定予以宣告沒收。」，並審酌「被告曾因施用毒品而受
    觀察、勒戒後，猶未知警惕而再犯本案，足見其未徹底戒除
    施用毒品之惡習，惟念及施用毒品本質上係戕害自身健康之
    行為，尚未嚴重破壞社會秩序或侵害他人權益，且被告犯後
    坦承犯行、態度尚可暨其犯罪之動機及目的，復審酌其高中
    肄業之智識程度，家境貧寒、目前從事種植西瓜之工作、已
    婚、家中有一個女兒賴其撫養之生活狀況等一切情狀。」後
    ，分別量處被告有期徒刑7月（按毒品危害防制條例第10條
    第1項之施用第1級毒品罪，法定本刑為6月以上、5年以下有
    期徒刑）、4月（按毒品危害防制條例第10條第2項之施用第
    2級毒品罪，法定本刑為3年以下有期徒刑），並定應執行刑
    為有期徒刑10月。查：(一)、按關於刑之量定及刑法第59條之
    適用，乃實體法上賦予法院得為自由裁量之事項，倘未有逾
    越法律所規定之範圍，或濫用其權限，即不得任意指摘為違
    法。本件被告所持之請求適用刑法第59條之規定減輕其刑之
    理由，經核僅屬「法定刑內從輕科刑之理由」，而非屬「犯
    罪之情狀，在客觀上足以引起一般同情，認為即予宣告法定
    低度刑期，仍嫌過重」之情形，是原審未適用刑法第59條之
    規定減輕其刑，自難謂有何違法或不當；(二)、又按刑罰之量
    定，固屬法院自由裁量之職權行使，惟刑事審判之量刑，在
    於實現刑罰權之分配的正義，故法院對科刑判決之被告量刑
    ，應符合罪刑相當原則，使罰當其罪，以契合人民之法律感
    情。此所以刑法第57條明定科刑時應審酌一切情狀，尤應注
    意該條所列各款情形，以為科刑輕重之標準。又刑之量定首
    在矯治、改善行為人反社會危險性，因此科刑時除應注意審
    酌該條第九款犯罪所生之客觀影響外，對於其餘依據主觀主
    義及防衛社會之精神所釐訂行為人主觀上之犯罪動機、犯罪
    時所受之刺激等項，仍應特別加以審酌，茲原審判決既已審
    酌上開各情節，而為量刑之依據，經核並未逾越法定刑度或
    違背罪刑相當原則及比例原則，原判決所宣告如上揭之刑，
    應認無量刑過重之違誤，則上訴人顯未依據卷內既有訴訟資
    料或提出原審就被告所犯上開之罪量處上開之刑有何違法、
    不當之處；又原判決採證認事核與經驗法則及論理法則尚無
    違背；上訴人猶執前詞或請求適用刑法第59條規定減輕其刑
    云云，因而指摘原判決不當，尚難認上訴理由為有具體理由
    。且依上訴人上訴之理由，亦無從認原判決有何採證、認事
    、用法或量刑等足以影響判決本旨之不當或違法，而構成應
    予撤銷之具體事由，揆之上開最高法院判決意旨，上訴人之
    上訴顯不合法律上之程式，爰依刑事訴訟法第367條前段之
    規定，駁回其上訴，並不經言詞辯論為之。
四、據上論斷，應依刑事訴訟法第367條前段、第372條，判決如
    主文。
中    華    民    國  100    年     3     月     4    日
                  刑事第四庭    審判長法  官  吳志誠
                                      法  官  羅心芳
                                      法  官  吳森豐
以上正本證明與原本無異。
施用第2級毒品部分不得上訴。
其餘部分如不服本判決應於收受送達後10日內向本院提出上訴書
狀，其未敘述上訴理由者，並得於提起上訴後10日內向本院補提
理由書（均須按他造當事人之人數附繕本）「切勿逕送上級法院
」。
                                      書記官  岑  玢
中    華    民    國  100    年     3     月     4    日